臺灣彰化地方法院員林簡易庭民事判決
111年度員簡字第107號
原      告  粘至佳  
訴訟代理人  劉韋廷律師
            張怡凡律師
被      告  陳韋佑  
            鈺達通運有限公司

法定代理人  余明哲  
上 一人 之
訴訟代理人  黃奕豪  
被      告  陳加富  
            翔立興汽車拖吊有限公司


法定代理人  郭嘉榆  
上列當事人間請求損害賠償事件，本院於民國111年11月8日言詞
辯論終結，判決如下：
    主      文
被告陳韋佑、鈺達通運有限公司應連帶給付原告新臺幣參拾玖萬
陸仟伍佰元，以及自民國一百一十年十一月三十日起至清償日止
，按年息百分之五計算之利息。
原告其餘之訴駁回。
訴訟費用由被告陳韋佑、鈺達通運有限公司連帶負擔百分之八十
一，餘由原告負擔。
本判決原告勝訴部分得假執行。但被告陳韋佑、鈺達通運有限公
司如以新臺幣參拾玖萬陸仟伍佰元為原告預供擔保，得免為假執
行。
原告其餘假執行之聲請駁回。
    事實及理由
壹、程序部分：
一、按不變更訴訟標的，而補充或更正事實上或法律上之陳述者
    ，非為訴之變更或追加，民事訴訟法第256條定有明文。經
    查，原告起訴主張：（一）被告陳韋佑、陳加富應連帶給付
    原告新臺幣（下同）491,100元及自起訴狀送達日起至清償
    日之法定遲延利息；（二）被告陳韋佑、鈺達通運有限公司
    （下稱鈺達公司）應連帶給付原告前項金額及利息；（三）
    被告陳加富及其僱用人應連帶給付原告第1項金額及利息；
    （四）前3項給付，如有任一被告給付時，其餘被告就已給
    付部分免為給付（見本院卷一第11-12頁）。嗣原告將上開
    聲明第3項補充為被告陳加富及翔立興汽車拖吊有限公司（
    下稱翔立興公司）應連帶給付前項金額（見本院卷一第245
    頁），並就原先聲明關於法定遲延利息部分均變更自民國11
    0年11月30日起算（見本院卷二第222頁），核此均為更正事
    實上之陳述，與上開規定相符，應予准許。
二、被告翔立興公司經合法通知，未於言詞辯論期日到場，核無
    民事訴訟法第386條所列各款事由，爰依原告之聲請，由其
    一造辯論而為判決。
貳、實體部分：
一、原告主張：　　
（一）被告陳加富於110年2月23日下午6時12分許，駕駛車牌號
      碼00-000號自用大貨車（下稱甲車）行經彰化縣福興鄉台
      76線12公里300公尺西側向內側，本欲執行現場道路救援
      作業，適有被告陳韋佑駕駛車牌號碼000-00號營業用大貨
      車（下稱乙車）行駛於甲車後方，因行駛中急切左側車道
      不慎與原告所有並駕駛之車牌號碼000-0000號自用小客車
      （下稱系爭車輛）發生碰撞（下稱系爭事故），致系爭車
      輛車身受損。
（二）又被告陳韋佑駕駛乙車時未注意車前狀況並保持安全距離
      ，且煞車時點錯誤致煞車不及急切左側車道，其變換車道
      、方向不當；被告陳加富駕駛甲車時疑似有其他引起事故
      之違規或不當行為，致被告陳韋佑駕駛之乙車有前開變換
      車道、方向之不當動作，進而導致系爭事故發生，是該2
      人應對原告負共同侵權行為之連帶賠償責任。另被告陳韋
      佑、陳加富於事發時分別受僱於被告鈺達公司及翔立興公
      司，且均在執行職務中，故被告鈺達公司及翔立興公司亦
      應就其等受僱人之行為負連帶賠償之責。
（三）原告因系爭事輛遭系爭事故受有損害，其項目包含車輛毀
      損折價378,000元，以及另行支出拖車費用6,500元、車損
      鑑定費用12,000元及律師費用94,600元，合計金額為491,
      100元，爰依民法第184條第1項前段、第185條第1項、第1
      88條第1項前段及第191條之2等規定，請求被告應對原告
      就上開損害負連帶賠償責任等語。並聲明：（一）被告陳
      韋佑、陳加富應連帶給付原告491,100元，及自110年11月
      30日起至清償日止，按年息5%計算之利息；（二）被告陳
      韋佑、鈺達公司應連帶給付原告前項金額，及自110年11
      月30日起至清償日止，按年息5%計算之利息；（三）被告
      陳加富、翔立興公司應連帶給付原告第1項金額，及自110
      年11月30日起至清償日止，按年息5%計算之利息；（四）
      前3項給付，如有任一被告給付時，其餘被告就已給付部
      分免為給付；（五）願供擔保，請准宣告假執行。
二、被告方面：
（一）被告陳韋佑、鈺達公司則以：對於原告主張支出之拖車費
      用金額雖不爭執，惟系爭車輛既已以新品修復完成，即已
      回復系爭事故發生前之原狀，且原告就系爭車輛未為任何
      交易行為，自不生折價損失，又原告自行將系爭車輛送請
      車損鑑定，其鑑定費用支出乃其個人行為，並無必要；另
      我國民事訴訟法就第一、二審並未採取律師強制代理制度
      ，律師費用並非訴訟上必要支出費用，是原告就其另行支
      出律師費用向被告請求賠償，應無理由等語，資為抗辯。
      並聲明：（一）原告之訴駁回；（二）如受不利判決，願
      供擔保請准宣告免為假執行。
（二）被告陳加富提出答辯略以：不同意請求，原告主張損害賠
      償均與我無關等語。並聲明：原告之訴駁回。　　　
（三）被告翔立興公司未於言詞辯論期日到場，亦未提出書狀為
      任何聲明或陳述。　　　　　　
三、得心證之理由：
（一）被告陳韋佑應就系爭事故之發生負損害賠償責任：
　　⒈按因故意或過失，不法侵害他人之權利者，負損害賠償責任；汽車、機車或其他非依軌道行駛之動力車輛，在使用中加損害於他人者，駕駛人應賠償因此所生之損害，民法第184條第1項前段、第191條之2前段分別定有明文。又汽車在同一車道行駛時，除擬超越前車外，後車與前車之間應保持隨時可以煞停之距離，不得任意以迫近或其他方式，迫使前車讓道；汽車行駛時，駕駛人應注意車前狀況及兩車並行之間隔，並隨時採取必要之安全措施，不得在道路上蛇行，或以其他危險方式駕車；汽車在同向二車道以上之道路，除應依標誌或標線之指示行駛外，並應遵守下列規定：（六）變換車道時，應讓直行車先行，並注意安全距離，道路交通安全規則第94條第1項、第3項及第98條第1項第6款亦有明文。另汽車在行駛途中，變換車道或超越前車時，應依標誌、標線、號誌指示，並不得有下列情形：未保持安全距離及間隔，高速公路及快速公路交通管制規則第11條第3款亦有規定。
　　⒉原告主張被告陳韋佑於上開時地駕駛乙車時，因未注意車
      前狀況並保持安全距離，且煞車不及急切左側車道，變換
      車道、方向不當致撞擊系爭車輛乙情，業據其提出與所述
      相符之現場照片數幀、道路交通事故現場圖及初步分析研
      判表為證，復經本院調取內政部警政署國道公路警察局第
      三公路警察大隊交通事故調查卷宗所附相關處理資料核閱
      無誤，且系爭事故經送請交通部公路總局臺中區監理所彰
      化縣區車輛行車事故鑑定會（下稱車鑑會）鑑定，其鑑定
      意見略以：「一、陳韋佑駕駛營業大貨車，行駛快速公路
      未保持安全距離，致遇狀況往左變換車道，撞及內側車道
      直行車輛，為肇事原因。」、「二、粘至佳駕駛自用小客
      車，無肇事因素。」、「三、陳加富駕駛拖吊車，無肇事
      因素。」等語，有該會提出之鑑定意見書附卷可參（見本
      院卷二第155-157頁），是被告陳韋佑於駕駛乙車時既有
      未保持安全距離、變換車道未禮讓直行車輛先行之過失存
      在，致撞擊系爭車輛而使受損，則原告依民法第184條第1
      項前段、第191條之2前段規定，請求被告陳韋佑應負損害
      賠償責任，自屬有據。
　　⒊至原告另主張被告陳加富駕駛甲車時疑似有其他引起事故
      之違規或不當行為，致乙車有前開變換車道、方向之不當
      動作，被告陳加富及其僱用人即被告翔立興公司亦應同負
      賠償責任等情，固提出前揭警方製作之初步分析研判表為
      憑；然觀之該初步分析研判表於「初步分析研判可能之肇
      事原因（或違規事實）」欄就被告陳加富部分僅載稱：「
      其他引起事故之違規或不當行為」（見本院卷一第59頁）
      ，並未具體指明其有何違規行為，而車鑑會所出具之前揭
      鑑定意見已認被告陳加富就系爭事故發生並無肇事原因，
      業如上述，且該鑑定意見係具有相關專業之人員，依一定
      嚴謹程序所得之鑑定結果，應較研判分析表更具精細度，
      亦較具有可信，是被告陳加富駕駛甲車並非系爭事故之肇
      事原因，而不成立過失責任，其僱用人即被告翔立興公司
      亦無需負連帶賠償責任。故原告此部分主張，難認有據，
      即無可採。
（二）被告鈺達公司應為被告陳韋佑之過失行為負僱用人連帶賠
      償責任：　　　　　　
      按受僱人因執行職務，不法侵害他人之權利者，由僱用人
      與行為人連帶負損害賠償責任，民法第188條第1項前段定
      有明文。依上所述，被告陳韋佑於駕駛乙車時既因過失致
      撞擊系爭車輛使其受損，且被告陳韋佑於系爭事故發生時
      係被告鈺達公司之受僱人乙節，業據被告陳韋佑及鈺達公
      司自承在案（見本院卷二第58-59頁），是依上開規定，
      原告訴請被告鈺達公司負連帶賠償責任，應屬有據。
（三）關於原告所得請求賠償金額部分，茲分述如下：
　　⒈支出拖車費用部分：
　　　原告主張其支出拖車費用計6,500元乙節，業據其提出發
      票為證（見本院卷一第123頁），且為被告陳韋佑及鈺達
      公司所不爭執（見本院卷二第34頁），是其此部分主張，
      尚屬可採。
　　⒉系爭車輛毀損折價部分：
　　　①按不法毀損他人之物者，被害人得請求賠償其物因毀損
        所減少之價額。民法第196條定有明文。而損害賠償目
        的在於填補損害，其應回復者，係物之應有狀態，自應
        將損害事故發生後之變動狀況考慮在內。故於物被毀損
        時，被害人除得請求修補或賠償修復費用，以填補技術
        性貶值之損失而回復物之物理原狀外，倘修復後其物因
        毀損所減少價額仍超過必要修復費用時，就其差額（即
        交易性貶值）亦得請求賠償。是被害人如能證明其物因
        毀損所減少之價額，超過必要之修復費用時，就其差額
        ，仍得請求賠償。
　　　②經查，原告主張其受有系爭車輛毀損折價計378,000元乙
        情，固為被告陳韋佑及鈺達公司所否認，然依原告提出
        中華民國汽車鑑價協會出具之鑑定鑑價報告記載略以：
        「…本車完全無事故狀況下，按2021年3月份權威所示20
        18年車價為84萬。」、「本車經此次碰撞，於TOYOTA原
        廠中部汽車保養廠維修更換零件。維修更新之重要項目
        ，包含：副駕右前擋風A柱車身切割、右後葉子板整片
        切割…（以下略）。按中華民國汽車鑑價協會鑑定鑑價
        標準，本車應折價45%。」、「本車經本次事故，車損
        折價37.8萬。」等語（見本院卷一第73頁），已明確區
        分系爭車輛之正常行情車價及經事故撞損修復後之折價
        等項目，並在其上詳加記載該鑑價結果之製作者，以及
        系爭車輛之廠牌、型式、出廠時間及式樣等車款資料，
        同時檢附前揭鑑價結果之相關參考資料，再審酌該協會
        對汽車之交易價格熟稔，有此方面之特別知識、經驗，
        足徵前揭鑑價結果應屬可信，本院自得採為審認車輛實
        價之基礎。是原告主張其受有系爭車輛毀損折價計378,
        000元，自屬有據。
　　　③被告陳韋佑及鈺達公司雖辯以系爭車輛經新品修復後已
        回復原狀，且原告就系爭車輛未為任何交易行為，自不
        生折價損失等語。然審酌上開鑑價報告記載系爭車輛係
        於107年4月出廠，縱經修復完成，在交易市場上通常仍
        被歸類為事故車輛，因一般人購買事故車輛之意願較低
        ，相較於與市場上相同條件且未曾發生事故之車輛自無
        從相提並論，其交易價格自有所貶損。是被告陳韋佑及
        鈺達公司上開所辯，與通常交易常情有違，自無可採。
        　
　　⒊支出車損鑑定費用部分：
　　  原告主張其另行支出車損鑑定費用計12,000元部分，雖為
      被告陳韋佑及鈺達公司所爭執，並以該項支出係其個人行
      為，應無必要等語置辯。然系爭車輛因系爭事故確受有交
      易價值減損之損失，業如前述，且原告就此部分主張亦提
      出發票為證（見本院卷一第125頁），再以現今司法實務
      運作現況，原告為證明因被告侵權行為致車輛受有交易性
      貶值之損害，法院大抵要求賠償權利人應提出相關單位鑑
      定證明文件以實其說，故車輛交易性貶值鑑定費用，可認
      係被害人為證明其所受損害及範圍所支出之必要費用，應
      納為損害之一部分，得請求加害人賠償。故原告主張被告
      賠償鑑定費用12,000元，此部分尚屬可採；被告前揭辯解
      ，難認有據。
　　⒋支出律師費用部分：
　　　原告主張其因系爭事故另行支出律師費用94,600元，雖提
      出收據及轉帳紀錄為憑（見本院卷一第127-131頁），惟
      就律師費部分，按我國民事事件處理，除了第三審程序、
      法院或審判長依法律規定為當事人選任律師為特別代理人
      或訴訟代理人者外，並不採行強制律師代理制度，換言之
      ，關於民事程序，當事人委任律師與否，原有自由選擇之
      權，法院亦不因其未委託律師，在調查證據或自由心證上
      有何歧異，故律師報酬並非必要程序費用，因委任律師所
      支出之費用，尚難令由敗訴人負擔（臺灣高等法院103年
      度上字第675號民事判決意旨參照）。本件原告主張請求
      上開律師費用，乃原告於行使法律上權利所支出之成本，
      與被告陳韋佑及鈺達公司之侵權行為並無關連，難認係因
      其等所致之損害，是原告此部分主張，即無理由。
    ⒌綜上，原告得向被告陳韋佑及鈺達公司請求負連帶賠償之
      金額總計為396,500元（計算式：6,500元+378,000元+12,
      000元=396,500元）
四、綜上所述，原告依民法第184條第1項前段、第188條第1項前
    段及第191條之2前段等規定，請求被告陳韋佑及鈺達公司應
    連帶給付396,500元，以及自110年11月30日起至清償日止按
    年息5%計算之利息，為有理由，應予准許。逾此範圍之請求
    ，則無理由，應予駁回。
五、本件原告勝訴部分係就民事訴訟法第427條適用簡易程序所
    為被告敗訴之判決，依同法第389條第1項第3款規定，爰依
    職權宣告假執行。另依同法第392條第2項之規定，依職權宣
    告被告如預供擔保，得免為假執行。至於原告敗訴部分，其
    假執行之聲請已失所附麗，應併予駁回。
六、本件事證已臻明確，兩造其餘攻擊防禦方法及證據，核與判
    決之結果不生影響，爰不一一論列，併此敘明。
七、訴訟費用負擔之依據：民事訴訟法第79條、第85條第2項。
中　　華　　民　　國　　111 　年　　12　　月　　6 　　日
        　　　　　員林簡易庭  法  官  黃英豪　　　　　　
以上正本係照原本作成。
如不服本判決，須於判決送達後20日內，向本院提出上訴狀。（
須按他造當事人之人數附繕本）。如委任律師提起上訴者，應一
併繳納上訴審裁判費。
中　　華　　民　　國　　111 　年　　12　　月　　6 　　日
                              書記官  張莉秋